臺灣臺南地方法院民事裁定
110年度消債更字第106號
聲  請  人
即  債務人  王敬忠
代  理  人  陳寶華律師(法扶律師)
上列聲請人依消費者債務清理條例聲請更生，本院裁定如下：
    主    文
聲請人王敬忠自民國110年7月7日下午5時起開始更生程序，並命
司法事務官進行本件更生程序。
    理    由
壹、程序方面
一、「為使負債務之消費者得依本條例所定程序清理其債務，以
    調整其與債權人及其他利害關係人之權利義務關係，保障債
    權人之公平受償，謀求消費者經濟生活之更生及社會經濟之
    健全發展，特制定本條例」、「本條例所稱消費者，指五年
    內未從事營業活動或從事小規模營業活動之自然人。前項小
    規模營業指營業額平均每月新臺幣二十萬元以下者。前項所
    定數額，司法院得因情勢需要，以命令增減之」，消費者債
    務清理條例第1條及第2條定有明文。「聲請依本條例所定程
    序清理其債務之債務人，以本條例第二條所稱之消費者為限
    」、「本條例第二條第一項所稱之營業活動，係指反覆從事
    銷售貨物、提供勞務或其他相類行為，以獲取代價之社會活
    動。債務人為公司或其他營利法人之負責人，無論是否受有
    薪資，均視為自己從事營業活動。其營業額依該公司或其他
    營利法人之營業額定之」、「本條例第二條第一項所定之五
    年期間，自聲請更生或清算前一日回溯五年計算之；第二項
    所定之營業額，以五年內之營業總額除以實際營業月數計算
    之」，消費者債務清理條例施行細則第2條第1項、第3條、
    第4條復有明訂。聲請人於聲請時具狀陳稱：其於聲請前5年
    內未從事營業活動（見本院臺南簡易庭110年度南司消債調
    字第106號民事聲請事件卷宗﹝下稱調卷﹞第19頁）等語，業
    據提出與其所述相符之當事人綜合信用報告－債務清理條例
    前置協商專用債權人清冊、勞工保險被保險人投保資料表暨
    其明細各1份為憑（見本院110年度消債更字第106號消債卷
    宗﹝下稱院卷﹞第56頁、調卷第39頁至第40頁），堪認聲請人
    為5年內未從事營業活動之自然人，屬消費者債務清理條例
    所稱之消費者。
二、「更生及清算事件專屬債務人住所地或居所地之地方法院管
    轄」、「債務人無擔保或無優先權之本金及利息債務總額未
    逾新臺幣一千二百萬元者，於法院裁定開始清算程序或宣告
    破產前，得向法院聲請更生」、「債務人對於金融機構負債
    務者，在聲請更生或清算前，應向最大債權金融機構請求協
    商債務清償方案，或向其住、居所地之法院或鄉、鎮、市、
    區調解委員會聲請債務清理之調解……協商或調解成立者，債
    務人不得聲請更生或清算。但因不可歸責於己之事由，致履
    行有困難者，不在此限」，消費者債務清理條例第5條第1項
    、第42條第1項、第151條第1項及第7項分別定有明文。查聲
    請人無擔保或無優先權之本金及利息總額未逾新臺幣（下同
    ）1,200萬元，亦未經法院裁定開始清算程序或宣告破產等
    情，有債權人清冊、當事人綜合信用報告、消債事件查詢作
    業資料各1份在卷可稽（見院卷第7頁至第8頁、第54頁至第5
    6頁及第64頁至第65頁、第13頁）。聲請人對於中國信託商
    業銀行股份有限公司（下稱中信銀行）等金融機構負債務，
    向其住所地法院即本院聲請債務清理之調解而不成立等情，
    復經本院依職權核閱本院臺南簡易庭110年度南司消債調字
    第106號民事聲請事件卷宗確認無訛。故聲請人因調解不成
    立而向本院聲請更生，核與上開規定相符，先予敘明。
貳、實體方面
一、聲請意旨略以：聲請人對於中信銀行等金融機構及資產公司
    負債總金額約為9,556,369元，惟以其目前每月收入扣除必
    要支出後，所餘得用以清償債務之金錢已達不能清償債務之
    程度，爰依消費者債務清理條例聲請更生等語。
二、按「債務人不能清償債務或有不能清償之虞者，得依本條例
    所定更生或清算程序，清理其債務」、「法院開始更生程序
    之裁定，應載明其年、月、日、時，並即時發生效力」、「
    法院裁定開始更生或清算程序後，得命司法事務官進行更生
    或清算程序」，消費者債務清理條例第3條、第45條第1項、
    第16條第1項前段分別定有明文。
三、茲就聲請人是否不能清償債務或有不能清償債務之虞，悉述
    如下：
　㈠每月收入
　　聲請人表示：其目前任職於盛清工程有限公司，擔任鷹架臨
    時工一職，日薪以1,000元計算，每月工作日數約有20多天
    ，月薪約為20,000多元等語，並提出盛清工程有限公司出具
    之在職證明書、聲明書等件各1份為憑（見院卷第11頁、第4
    9頁），應堪予採憑。又聲請人現未核領任何給付或社會補
    助，此有勞動部勞工保險局110年4月16日保普生字第110130
    15010號函、臺南市政府社會局110年4月29日南市社助字第1
    100546461號函各1份在卷可稽（見院卷第36頁、第57頁），
    爰認聲請人每月償債能力基礎應以其陳報之上開薪資收入估
    算為宜。
　㈡必要支出
　　臺南市政府公告110年度臺南市低收入戶最低生活費用每人
    每月為13,304元，該生活費標準乃係按照政府最近1年平均
    每人消費支出（包括食品費、衣著鞋襪費、房租水電費、家
    居管理費、醫療保健費、交通通訊費、娛樂教育費及雜項支
    出）百分之六十而訂定，對於認定債務人每月必要支出數額
    而言，具有相當高之參考價值及憑信性。又「債務人必要生
    活費用，以最近一年衛生福利部或直轄市政府所公告當地區
    每人每月最低生活費一點二倍定之」，消費者債務清理條例
    第64條之2第1項復有明定。準此，消費者債務清理條例事件
    之債務人每月必要生活費標準應為15,965元【計算式：13,3
    04元×1.2＝15,965元，元以下四捨五入】。聲請人僅主張其
    每月生活必要費用共計12,388元，業據其提出財產及收入狀
    況說明書1份為據（見院卷第6頁）。聲請人所主張之每月必
    要支出費用，顯然低於以上開生活費標準核算之數額，衡情
    聲請人亦無故意低報其支出數額致不利於己之理，應堪採信
    。
  ㈢具體分析
　　⒈承前所述，縱以聲請人每月工作日數最高29天估算，扣除
      其生活必要支出後，其每月可用於清償債務之數額約為16
      ,612元【計算式：每月收入－必要支出＝（1,000元×29日）
      －12,388元＝16,612元】。然細繹各債權人（按：元大國際
      資產管理股份有限公司﹝下稱元大資產公司﹞迄今尚未陳報
      債權）陳報本院之債權明細表（見調卷第141頁、第71頁
      及第77頁、第81頁、第103頁及第111頁、第115頁及第127
      頁、第131頁及第137頁、院卷第37頁），可知截至目前聲
      請人至少積欠之本金債務數額為3,532,911元【計算式：2
      ,681,074元（全體金融機構）＋70,613元（磊豐國際資產
      管理股份有限公司；下稱磊豐資產公司）＋212,120元（新
      光行銷股份有限公司）＋25,412元（滙誠第一資產管理股
      份有限公司）＋274,993元（新加坡商艾星國際有限公司台
      灣分公司）＋18,749元（滙誠第二資產管理股份有限公司
      ）＋249,950元（萬榮行銷股份有限公司）＝3,532,911元】
      ，而以聲請人上開每月可清償債務數額推估，聲請人約需
      213個月即17年9個月方能將本金債務清償完畢【計算式：
      3,532,911元÷16,612元≒213，四捨五入至個位數】。復參
      以上開債權明細表所示，聲請人積欠之債權本金總額為3,
      532,911元，債權利息及違約金則高達6,500,117元，可知
      部分債務係以相當高之利率計收遲延利息及違約金（例如
      ：磊豐資產公司陳報之利率為19.929%），依聲請人之收
      入顯難同時負擔清償本金、利息及違約金所需之金額，更
      遑論聲請人另積欠元大資產公司之債務均尚未納入上開還
      款金額之範圍內。再衡以還款期間聲請人之生活上若有緊
      急、意外之必要支出，亦合於常理，若要聲請人依原先約
      定之條件清償債務，本院認其已有不能清償之虞之情形。
　　⒉另觀諸卷內財產及收入狀況說明書、全國財產稅總歸戶財
      產查詢清單（見院卷第6頁、調卷第33頁），雖可知聲請
      人名下尚有民國88年出廠之中古汽車1輛，惟本院審酌該
      車輛已老舊而無甚價值，遠不足清償聲請人積欠之全部債
      務，是本院認聲請人雖有其他財產卻仍不能清償債務，併
      此敘明。
四、綜上所述，聲請人有不能清償之虞，復無消費者債務清理條
    例第6條第3項、第8條、第46條各款所定駁回更生聲請之事
    由存在。聲請人向本院聲請裁定開始更生，核無不合，爰裁
    定如主文。
中　　華　　民　　國　　110 　年　　7 　　月　　7 　　日
                    消債法庭  法  官  陳谷鴻
以上正本證明與原本無異。   
本裁定不得抗告。
本裁定已於110年7月7日下午5時公告。　　　
中　　華　　民　　國　　110 　年　　7 　　月　　7 　　日
                             書記官   曾盈靜